【裁判字號】    97,交聲,108
【裁判日期】    970331
【裁判案由】    違反道路交通管理處罰條例聲明異議
【裁判全文】
臺灣桃園地方法院交通事件裁定         97年度交聲字第108號
異  議  人
即受處分人  甲○○
原處分機關  交通部公路總局新竹區監理所中壢監理站
上列受處分人因違反道路交通管理處罰條例案件，不服交通部公
路總局新竹區監理所中壢監理站97年1 月22日所為之處分（原處
分：壢監裁字第裁53—DB0000000 號），聲明異議，本院裁定如
下：
    主  文
原處分關於甲○○駕駛汽車因違反道路交通管理處罰條例之行為
，經交通勤務警察制止時，拒絕停車接受稽查而逃逸之部分撤銷
。
前開撤銷部分甲○○不罰。
其餘異議駁回。
    理  由
一、原處分意旨略以：異議人即受處分人甲○○於民國96年11月
    14日下午1 時許，騎乘車牌號碼893 —BSE 號機車行經桃園
    縣中壢市○○路仁海宮前有燈光號誌管制之交岔路口時有闖
    紅燈直行之違規，經桃園縣政府警察局中壢分局中福派出所
    警員制止而拒絕停車受檢，加速逃逸，遂由警員逕行舉發並
    填製桃園縣政府警察局桃警局交字第DB00000000號舉發違反
    道路交通管理事件通知書，異議人不服，於96年11月30日（
    應到案日期為96年12月15日）提出申訴，經交通部公路總局
    新竹區監理所中壢監理站（下稱原處分機關）認異議人仍有
    上開違規情事，遂於97年1 月22日以壢監裁字第裁53—DB00
    00000 號裁決書，以異議人違反道路交通管理處罰條例第53
    條第1 項及第60條第1 項之規定，處異議人罰鍰新臺幣（下
    同）1800元及3000元，並依同法第63條第1 項第1 款及第3
    款規定，並記違規點數4 點等語。
二、本件異議意旨略以：異議人於96年11月14日下午1 時許，確
    實有騎乘車牌號碼893 —BSE 號機車行經桃園縣中壢市○○
    路仁海宮前，但當天天氣良好，異議人根本不可能闖紅燈，
    亦未聽到警察吹哨子之聲音，況且警員未拍照存證，沒有證
    據，原處分之處罰顯有不當，爰依法聲明異議，請求撤銷原
    處分等語。
三、按「交通法庭認為聲明異議無理由者，應以裁定駁回之。」
    、「交通法庭認為聲明異議有理由時，應以裁定將原處分經
    聲明異議之部分撤銷，並自為裁定。」，道路交通案件處理
    辦法第19條、第20條前段定有明文。再按「汽車駕駛人，行
    經有燈光號誌管制之交岔路口闖紅燈者，處新臺幣一千八百
    元以上五千四百元以下罰鍰。」、「汽車駕駛人有下列各款
    所列條款之一者，除依原條款處罰鍰外，並予記點：一、有
    第三十三條第一項、第二項、第三十八條第一項、第四十條
    、第四十五條、第四十七條第一款至第三款、第四十八條、
    第四十九條或第六十條第一項、第二項第一款、第二款情形
    之一者，各記違規點數一點。二、有第二十九條第一項第一
    款至第四款、第二十九條之二第一項、第二項、第三十條第
    一項第一款、第二款情形之一者，各記違規點數二點。三、
    有第四十三條、第五十三條或第五十四條情形之一者，各記
    違規點數三點。」，道路交通管理處罰條例第53條第1 項、
    第63條第1 項第亦有明定。
四、經查：
  (一)異議人甲○○固坦承有於96年11月14日下午1 時許，騎乘車
    牌號碼893 —BSE 號機車行經桃園縣中壢市○○路仁海宮前
    ，有為警逕行舉發闖紅燈及不服取締加速逃逸之違規，並經
    原處分機關於97年1 月22日以壢監裁字第裁53—DB0000000
    號違反道路交通管理事件裁決書裁處異議人罰鍰1800元及30
    00元，並記違規點數共4 點等情，並有桃園縣政府警察局桃
    警局交字第DB0000000 號舉發違反道路交通管理事件通知單
    、原處分機關壢監裁字第裁53—DB0000000 號違反道路交通
    管理事件裁決書各1 件附卷足憑。
  (二)就闖紅燈之部分，異議人雖辯稱：伊當日因要回家確有經過
    中壢市○○路仁海宮前，但伊並沒有闖紅燈云云。惟查，證
    人即舉發異議人之桃園縣政府警察局中壢分局中福派出所警
    員乙○○於97年3 月6 日本院訊問時結稱：當天是伊一個人
    從12點到14點，在延平路的某個區段○○路暢勤務，而延平
    路是伊派出所的轄區，舉發當天差不多是下午1 點左右，伊
    在定點值勤，地點在仁海宮前面往中華路方向的路口，當時
    伊發現異議人的黑色機車往中華路的方向，闖過仁海宮前面
    的紅燈，直行過去，我看到他闖過去本來要攔，但因他車速
    頗快，發現伊要攔他，就往前騎並在車陣中穿梭，伊第一時
    間就準備要去看他車號，伊看到的車號是893 —BSE 號，為
    了進一步確認，就跟到延平路與環北路的路口，因為該處路
    口為紅燈，異議人停下，伊有再確認車號就是893 —BSE 等
    語。證人乙○○已就當時所見異議人違規闖紅燈之情節證述
    明確，而證人係依法執行勤務之警員，異議人所違反者僅為
    道路交通管理處罰條例之行政處罰事項，證人與異議人間並
    無任何恩怨仇隙存在，其自無於本院訊問中具結證述時，甘
    冒偽證之刑法重責，刻意設詞誣陷異議人之理，足認證人乙
    ○○證述異議人闖越中壢市○○路仁海宮前之紅燈直行之違
    規事實明確，異議人上開所辯，難為本院所採信。
  (三)就異議人不服取締稽查逃逸部分，雖證人乙○○於本院訊問
    時結稱：伊在仁海宮前看到異議人闖紅燈，就站在路邊用警
    示棒攔他，但因他車速頗快，且發現伊要攔他時就往前騎至
    延平路與環北路口，因為當時該路口為紅燈，所以伊有以按
    喇叭及鳴警笛之方式示意要他停車，之後紅燈轉為綠燈，異
    議人就騎車跑掉，因為他的車速有點快，伊為避免發生危險
    就沒有追上去等語，證人乙○○依上開情況即認定異議人有
    拒絕停車接受稽查而逃逸之違規，惟證人乙○○於本院訊問
    時亦結稱：伊並不確定異議人是否有看到伊，異議人的車速
    一直都很快，並非看到伊才加速，於延平路與環北路口時，
    伊是站在異議人的左後方攔異議人，伊亦不確定異議人是否
    有看到伊等語，與異議人辯稱：當天伊並沒有看到警察發現
    警察在攔伊等語並無不合。再者，證人乙○○於發現異議人
    違規後，均位於異議人後方追趕異議人，異議人於此情形下
    顯難以發覺有取締之警員存在，又證人乙○○雖在延平路與
    環北路路口有以鳴警笛、按喇叭方式示意異議人停車，然該
    路口尚有其他車輛，業據證人乙○○證述甚明，在尚有其他
    車輛，而警員又在後方鳴笛、按喇叭等情形下，異議人自不
    足以知悉警員係示意自己停車，實難認定異議人知悉警員制
    止其違規，因此拒絕停車受稽查而逃逸，故應以異議人所辯
    較為可採。
  (四)綜上所述，本件既難認異議人確有駕車違反道路交通管理處
    罰條例行為而經警員制止其違規，拒絕停車受稽查逃逸之行
    為，原處分機關認異議人有此部分之違規，依據道路交通管
    理處罰條例第60條第1 項、第63條第1 項第1 款規定，處異
    議人罰鍰3000元，並記違規點數1 點，於法未合，異議人此
    部分異議為有理由，自應由本院將原處分上開部分撤銷，並
    自為裁定，改諭知異議人不罰；至於異議人闖紅燈之違規事
    實明確，原處分機關依道路交通管理處罰條例第53條第1 項
    、第63條第1 項第3 款規定，裁處異議人罰鍰1800元，並記
    違規點數3 點，尚無違誤，異議人就闖紅燈行為之部分聲明
    異議，並無理由，應予駁回。
五、據上論斷，應依道路交通案件處理辦法第19條、第20條前段
    ，裁定如主文。
中    華    民    國    97    年    3     月    31    日
                        臺灣桃園地方法院交通法庭
                                法  官    蘇昭蓉
以上正本證明與原本無異。
如不服本裁定，應於裁定送達後5 日內向本院提出抗告狀。
                              書記官  黃俊燁
中    華    民    國    97    年    3     月    31    日


司法院資訊處製作；財團法人民間司法改革基金會備份。
